臺灣嘉義地方法院刑事判決
109年度訴字第636號
公  訴  人  臺灣嘉義地方檢察署檢察官
被      告  陳之駿





指定辯護人  謝以涵律師
上列被告因違反毒品危害防制條例案件，經檢察官提起公訴（10
9年度偵字第7516號），本院判決如下：
    主    文
甲○○犯販賣第三級毒品未遂罪，處有期徒刑肆年。
    犯罪事實
一、甲○○明知愷他命（Ｋetamine）係毒品危害防制條例第2條第2
    項第3款所列管之第三級毒品，依法不得販賣，乃於民國109
    年6月17日開始，利用微信帳號「嘉義大當鋪營業中」刊登
    「1萬元月息1900、2萬元月息3600、三萬元月息5300」等販
    賣愷他命之文字訊息予不特定人知悉，而甲○、丙○○因經濟
    窘迫缺錢購買第三級毒品愷他命，且其等透過微信軟體得悉
    帳號「嘉義大當鋪營業中」刊登上述販賣愷他命之文字訊息
    ，乃共同謀議強盜，由甲○於同年月20日凌晨2、3時左右，
    以手機通訊軟體微信與暱稱「嘉義大當鋪-營」之甲○○聯繫
    ，佯稱欲購買愷他命，並相約於嘉義市福全街與中興路路口
    交易，甲○隨即駕駛懸掛竊得之ACR-7510號車牌之其所有自
    小客車攜帶其所有，足供兇器使用的折疊小刀1把(置於車內
    排檔前方零錢盒內)，及他人遺留車上上有臺南市警局及警
    徽標示之警用手銬1副，搭載丙○○前往約定地點等候，而甲○
    ○於甲○佯裝有購買第三級毒品愷他命之意願並聯繫相約見面
    地點後，乃意圖營利，基於販賣第三級毒品之犯意，也攜帶
    第三級毒品愷他命1包（重約10公克）騎乘車牌號碼000-000
    號普通重型機車於同日上午5時39分許抵達上開約定地點，
    甲○隨即招手示意甲○○上車，待甲○○自右後車門上車後，丙○
    ○假意詢問甲○○毒品價格，佯裝要交易毒品，冷不防朝甲○○
    揮一拳，於甲○○倒向駕駛座後方時，持甲○所有置於車內零
    錢盒的折疊小刀抵住甲○○脖子脅迫，甲○同時下車，先拔走
    甲○○的機車鑰匙，再持警用手銬從右後車門將甲○○的雙手反
    銬在背後，並佯裝為警察，除以電話佯裝呼叫支援外，向甲
    ○○告知要其配合及宣讀逮捕後的相關權利，且搜索甲○○的身
    體，自其身上搜得重約10公克的愷他命，甲○因認甲○○的機
    車置物箱內還有其他物品，乃持甲○○所騎乘上開機車鑰匙開
    啟置物箱但未果，遂要求甲○○下車開啟機車置物箱，惟甲○○
    亦無法開啟，甲○因恐甲○○有同夥在旁前來支援，只得作罷
    ，但又於離去前，將甲○○置於機車前方置物箱內的Apple廠
    牌手機3支取走後，隨即駕車與丙○○逃逸，甲○○因之販賣第
    三級毒品未遂。嗣因甲○○報案經警循線查獲上情。
二、案經嘉義市政府警察局第一分局報告臺灣嘉義地方檢察署檢
    察官偵查起訴。
    理    由
壹、證據能力：
    被告甲○○與其辯護人對於本案之證據，除了主張證人甲○、
    丙○○前於警詢中之證述為審判外陳述而無證據能力之外，對
    於其餘證據均同意有證據能力或未予爭執，而得作為判斷之
    依據（見本院卷一第240至244頁），且查：
一、被告不利於己供述之證據能力：
    按刑事訴訟法上所稱犯罪嫌疑人或被告不利於己之供述，有
    自白及其他不利之陳述之分，前者係指對自己之犯罪事實全
    部或主要部分為肯定供述；後者則指自白外之其他單純承認
    不利於己之事實所為之陳述皆屬之，因與事實之立證相結合
    足以認定犯罪成立，學理上稱之為「自認」或「不完全自白
    」。鑑於被告自白在刑事訴訟法上之證據能力與證明力有諸
    多限制，同法第156條第1項、第2 項所謂被告之自白，應從
    廣義解釋，即包括自認在內，有最高法院110年度台上字第4
    652號判決可參。被告於本案雖然否認有何販賣第三級毒品
    未遂之犯行，然其於本院訊問、準備程序、審理中均自承是
    因為證人甲○、彭郁琦先前聯絡交易第三級毒品愷他命所以
    才會於上述時、地見面，此一情節之供述雖非自白，但仍屬
    被告對於其自己所為不利之供述。被告就其於所為前揭不利
    於己之供述，並未主張遭到任何不正方法，復無事證足認其
    等不利於己之供述有遭受任何不正方法，倘經與本案其他事
    證互佐而得認與事實相符，均得為證據。
二、證人甲○、丙○○於警詢時證述之證據能力：
    被告與辯護人雖均主張證人甲○、丙○○先前於警詢中所為證
    述，是審判外之陳述，並無證據能力，然查：
  ㈠刑事訴訟法第159條之2所定之傳聞例外，即英美法所稱之「
    自己矛盾之供述」，必符合被告以外之人於檢察事務官、司
    法警察官、司法警察調查中所為之陳述，「與審判中不符」
    ，且其先前之陳述，具備「可信性」及「必要性」二要件，
    始例外得適用上開規定，認其先前所為之陳述，為有證據能
    力。此所謂「與審判中不符」，係指該陳述之主要待證事實
    部分，自身前後之供述有所不符，導致應為相異之認定，此
    並包括先前之陳述詳盡，於後簡略，甚至改稱忘記、不知道
    或有正當理由而拒絕陳述（如經許可之拒絕證言）等實質內
    容已有不符者在內。所謂「可信性」要件，則指其陳述與審
    判中之陳述為比較，就陳述時之外部狀況予以觀察，先前之
    陳述係在有其可信為真實之特別情況下所為者而言。例如先
    前之陳述係出於自然之發言，審判階段則受到外力干擾，或
    供述者因自身情事之變化（如性侵害案件，被害人已結婚，
    為婚姻故乃隱瞞先前事實）等情形屬之，與一般供述證據應
    具備之任意性要件有別。至所謂「必要性」要件，乃指就具
    體個案案情及相關證據予以判斷，其主要待證事實之存在或
    不存在，已無從再從同一供述者取得與先前相同之陳述內容
    ，縱以其他證據替代，亦無由達到同一目的之情形，有最高
    法院104年度台上字第205號判決意旨可參。而證人甲○嗣經
    傳喚到庭作證，其於本院審理中做證證述之情節與其先前警
    詢證述之情節迥異，堪認證人甲○警詢時之證述與審理中之
    證述確有不符。再者，參酌被告於109年7月20日警詢筆錄，
    可知被告於本案發生後是於109年6月30日才報警處理，且被
    告原先報警處理時指稱遭強盜之物品僅有現金、行動電話、
    機車鑰匙（見警卷第2頁），而證人甲○本案最初指證之時間
    為109年7月1日，其於斯時即證稱有於109年6月20日對被告
    搶到毒品愷他命1包（見警卷第12頁），以證人甲○此次警詢
    之時間為下午1時21分至3時間，而其於本院審理中做證雖更
    易其證述，但對於其於警詢中坦承對被告搶到第三級毒品愷
    他命之情節，其僅表示是希望可以獲得減刑（見本院卷一第
    406頁），且其是在被告報案均未稱遭搶得第三級毒品愷他
    命之前即為上開供述，又於偵訊中表示警詢筆錄所述實在、
    有依照其陳述記載（見偵卷第15頁反面），堪認其上開警詢
    所述實屬自然且未受不正取供下所為證述。而與此相較，證
    人甲○於本院審理作證時，其涉嫌對被告強盜之案件，已由
    本院以109年度訴字第568號判決處有期徒刑7年2月後，且其
    因不服上開判決提起上訴，由臺灣高等法院臺南分院以110
    年度上訴字第624號案件審理中，其於二審之準備程序中陳
    稱上訴要旨為「我認為犯罪事實與刑期不成比例」（見本院
    卷二第101頁），亦即證人甲○因其強盜案件經本院判處重刑
    後，其以原審量刑過重提起上訴，是其存有盡量降低刑責之
    動機，其於本院審理中證述對被告強盜所得物品不包含第三
    級毒品愷他命1包，乃關涉其強盜財產犯罪所得財物品項、
    價值之認定，亦足以影響強盜罪刑責之輕重，則其於為求自
    身強盜犯行之刑責減輕考量下，對於強盜所得財物品項自難
    認會如其所為強盜行為未曾遭判刑之前全盤托出，而有盡量
    隱瞞強盜所得財物品項、數量以獲取較輕刑責之強烈動機。
    以證人甲○於警詢證述時所處狀態及其後於本院審理中作證
    所處狀態相互對照，其於本院審理中自會因其所涉強盜案件
    提起上訴求取較輕刑責而有所隱瞞，其於警詢中自然發言之
    證述乃具有較可信之特別情況。又證人甲○於警詢中對於其
    與另名證人彭郁琦如何共謀強盜與如何下手進行強盜等細節
    之證述甚為詳盡，與其於偵查中經具結後所為證述內容相較
    而言更為詳細明瞭，故應認其於警詢中之證述對於本案犯罪
    事實之釐清仍具有必要性。是以，證人甲○於警詢中證述，
    雖然是被告以外之人於審判外之陳述，而屬傳聞證據，但本
    院認為符合刑事訴訟法第159條之2之要件，有證據能力。
  ㈡刑事訴訟法第159條之3，係為補救採納傳聞法則，實務上所
    可能發生蒐證困難之問題，於本條所列各款原始陳述人於審
    判中無法到庭或雖到庭而無法陳述或無正當理由拒絕陳述之
    情形下，承認該等審判外之陳述，於具備「絕對的特別可信
    情況」與「使用證據之必要性」要件時，得為證據之規定。
    此項未能供述或不能供述之原因，必須於審判中為證據調查
    之際，仍然存在者，始足語焉。其第3款所稱「滯留國外或
    所在不明而無法傳喚或傳喚不到」，必須是透過一切法定程
    序或通常可能之手段，仍不能使居留國外之原始陳述人到庭
    者，始能認為係「滯留國外」；至「所在不明」，則指非因
    國家機關之疏失，於透過一定之法律程序或使用通常可能之
    方式為調查，仍不能判明其所在之情形。又此之「絕對的特
    別可信情況」，係指陳述時之外部客觀情況值得信用保證者
    而言，解釋上可參考外國立法例上構成傳聞例外之規定，如
    出於當場印象之立即陳述（自然之發言）、相信自己即將死
    亡（即臨終前）所為之陳述及違反己身利益之陳述等例為之
    審酌判斷。再「使用證據之必要性」，乃指就具體個案案情
    及相關證據予以判斷，其主要待證事實之存在或不存在，已
    無從再從同一供述者取得與先前相同之陳述內容，縱以其他
    證據替代，亦無由達到同一目的之情形，有最高法院99年度
    台上字第1892號判決意旨可參。辯護人雖聲請傳喚證人丙○○
    到庭作證，然證人丙○○經合法傳喚後，無正當理由未到庭（
    見本院卷一第331至333、359頁），之後經本院囑警拘提亦
    未能拘獲（見本院卷二第199頁），堪認證人丙○○之所在不
    明。又依前述，被告遭搶後，原先是於109年6月30日報警，
    且指稱遭強盜之物品僅有現金、行動電話、機車鑰匙，而證
    人丙○○於109年7月1日警詢中亦指證稱其與證人甲○於109年6
    月20日對被告強盜所得之物包含第三級毒品愷他命1包，且
    證人丙○○於該次警詢中自稱其供述未遭警以不正方式取供（
    見警卷第24至27頁），又以證人丙○○於該次警詢中是因其涉
    嫌強盜案，而以「嫌疑人」之身分接受調查，倘若其與證人
    甲○實際上並未對被告強盜取得第三級毒品愷他命1包，基於
    一般犯罪嫌疑人多欲掩飾犯行或減輕罪責而避重就輕，其應
    無可能做出有對被告強盜取得第三級毒品愷他命之違反自身
    利益之陳述，且其於偵訊中表示警詢筆錄所述實在、有依照
    其陳述記載（見偵卷第19頁），綜合上情，堪認證人彭郁琦
    上開警詢所述實屬自然且具有自由意志下所為證述，本院認
    為該等證述具備「可信之特別情況」。且證人丙○○於警詢中
    對於其與另名證人甲○如何共謀強盜與如何下手進行強盜等
    細節之證述甚為詳盡，與其於偵查中經具結後所為證述內容
    相較而言更為詳細明瞭，故應認其於警詢中之證述對於本案
    犯罪事實之釐清仍具有必要性。是以，證人丙○○於警詢中證
    述，雖然是被告以外之人於審判外之陳述，而屬傳聞證據，
    但本院認為符合刑事訴訟法第159條之3第3款之要件，有證
    據能力。
三、其他被告以外之人於審判外陳述之證據能力：
    本案下列引用其餘被告以外之人於審判外之供述，雖均屬傳
    聞證據，惟當事人、辯護人均表示同意或無意見而不予爭執
    ，復經本院審酌上開證據資料製作時之情況，尚無違法不當
    及證明力明顯過低之瑕疵，以之作為證據應屬適當，依刑事
    訴訟法第159條之5規定，認前揭證據資料均有證據能力。
四、非供述證據之證據能力：
    本案下列引用非供述性質之證據，與本案犯罪事實具有甚高
    關聯性，又查無事證足認係實施刑事訴訟程序之公務員違背
    法定程序而取得，且無依法應予排除之情事，亦均得作為證
    據。
貳、實體認定
一、訊據被告就其原先因為與證人甲○透過微信通訊軟體聯繫交
    易第三級毒品愷他命之事，而其騎乘上開機車至上開路口是
    欲與證人甲○、丙○○見面，之後其遭證人甲○、丙○○強盜取財
    等情，雖供認不諱，然矢口否認有何販賣第三級毒品未遂之
    犯行，辯稱：甲○以微信向伊表示要購買愷他命，當時伊身
    上沒有毒品，伊原本人就在附近，所以才去跟甲○見面，伊
    是為了跟甲○說伊沒有毒品、要介紹其等向其他人購買才去
    跟甲○見面云云。辯護人則為被告之利益辯以：本案主要證
    據是證人甲○、丙○○之證述，但甲○○只是要到現場去向甲○說
    目前沒有毒品，並沒有攜帶毒品到現場，甲○後來也改變供
    述說是因為甲○○報案所以才挾怨報復說有搶到毒品，甲○○自
    始至終都沒有拿毒品去見面，本案既然甲○○與甲○、丙○○有
    一些仇恨，就不能以其等證述當作證據，本案難認被告構成
    販賣第三級毒品未遂罪等語。惟查：
  ㈠被告自109年6月17日開始，利用微信帳號「嘉義大當鋪營業
    中」刊登「1萬元月息1900、2萬元月息3600、三萬元月息53
    00」等販賣愷他命之文字訊息予不特定人知悉，而證人甲○
    、丙○○因經濟窘迫，且其等透過微信軟體得悉帳號「嘉義大
    當鋪營業中」刊登上述販賣愷他命之文字訊息，乃共同謀議
    強盜而由證人甲○使用微信軟體與帳號「嘉義大當鋪營業中
    」洽談交易第三級毒品愷他命之事，之後證人甲○先駕駛懸
    掛竊得之ACR-7510號車牌之其所有自小客車，並攜帶其所有
    之折疊小刀1把，及他人原先遺留車上之警用手銬1副，搭載
    證人丙○○前往嘉義市福全街與中興路路口等候，而被告於同
    日上午5時39分許騎乘前揭機車至上開路口，並自證人甲○所
    駕駛車輛右後車門上車後即遭證人甲○、丙○○強盜Apple廠牌
    手機3支等情，均為被告所是認，並有證人甲○（見警卷第11
    至17頁；偵卷第15至16頁；本院卷一第370至371、380至382
    、405頁）、證人彭郁琦（見警卷第23至27頁；偵卷第19至2
    0頁）之證述可佐，且有監視器錄影畫面截圖、本院109年度
    訴字第568號、109年度訴字第656號等刑事判決、臺灣高等
    法院臺南分院110年度上訴字第624號刑事判決在卷可參（見
    警卷第46至52頁；本院卷一第203至212、255至261頁；本院
    卷二第201至223頁）。
  ㈡證人甲○①於警詢時證稱：伊是與甲○○以微信相約在嘉義市西
    區中興路、福全街口見面交易毒品，甲○○是使用「嘉義大當
    鋪-營」之暱稱，伊並不打算購買，已經預先想好要用強盜
    方式得手，伊再夥同丙○○，由伊開車載丙○○到該路口等甲○○
    出現，當伊看到甲○○騎車在附近徘徊，伊就叫甲○○上車，甲
    ○○從後座上車後，伊先開口問「東西（指愷他命）在哪裡？
    」，甲○○裝傻，丙○○就抓住甲○○衣領、朝甲○○揮拳並且拿出
    小刀喝止甲○○不要亂動，伊馬上下車去將甲○○機車鑰匙拔起
    來，再從伊所駕駛車輛後座進入車輛將甲○○上銬，並向甲○○
    說「你知道現在是什麼狀況嗎？」，甲○○表示了解，伊與丙
    ○○控制甲○○行動後開始搜身，從甲○○身上搜到愷他命1包，
    然後伊要求甲○○下車開啟機車車廂，但是打不開，伊見甲○○
    騎乘之機車前方置物盒有3支手機，伊取走3支手機之後就馬
    上與丙○○駕車離開等語（見警卷第12至13、15頁）。②於偵
    訊中具結證稱：伊是用微信與暱稱「嘉義大當鋪-營」之人
    聯絡交易愷他命，當時丙○○跟伊在一起，是伊與丙○○共同提
    議要用搶的、不要購買，甲○○是與伊約在麥當勞後面交易，
    伊開車載彭郁琦在該處等甲○○，甲○○騎車經過，伊就叫甲○○
    上車，甲○○從後座上車，伊就問甲○○「東西在哪西」，丙○○
    就朝甲○○揮拳，伊就迅速下車拔下甲○○騎乘的機車鑰匙，因
    為甲○○是小蜜蜂，機車上可能還有其他毒品，伊想全部一起
    搶走，之後伊從後座上車並對甲○○上銬，丙○○就開始對甲○○
    搜身，有搜到1包愷他命，伊就叫甲○○下車打開機車車廂，
    但打不開，伊看到機車上有3支手機，於是拿了3支手機之後
    就開車載丙○○回高雄，丙○○在車上有拿小刀對甲○○說不要亂
    動等語（見偵卷第15頁反面至第16頁）。另證人丙○○①於警
    詢中證稱：一開始是甲○以手機與甲○○聯繫好要面交購買愷
    他命，然後甲○邀伊一起前往面交搶走愷他命，之後甲○駕車
    載伊到嘉義市西區中興路、福全街口準備與甲○○碰面，然後
    伊跟甲○看到甲○○騎機車從前方經過並且東張西望，伊就呼
    喊甲○○過來，甲○○靠近後就從右後車門上車，甲○就叫甲○○
    把東西交出來，接著伊拿鑰匙靠近甲○○頸部脅迫並表示「你
    好好配合我就不會對你怎樣」，甲○○因為害怕而倒在後座，
    然後甲○就下車取走甲○○所騎乘機車的鑰匙，接著甲○走到車
    輛後座以手銬將甲○○的手反銬在背後，然後伊與甲○開始對
    甲○○搜身，有搜到1包愷他命，接著甲○向甲○○謊稱是刑警並
    對其告知逮捕後相關權利，而伊在甲○○身上搜到3支手機並
    取走，之後伊與甲○叫甲○○下車蹲在路旁，甲○就走去甲○○騎
    乘的機車要打開置物箱，但打不開，甲○就上車載伊離開等
    語（見警卷第24至26頁）。②又於偵訊中證稱：伊與甲○是約
    在嘉義市西區麥當勞附近交易，甲○與伊先開車到場等，是
    甲○開車載伊過去，後來甲○○騎車過來，甲○就揮手要甲○○上
    車，甲○○從右後座上車後有問「多少錢」，之後伊朝甲○○揮
    拳，再用鑰匙壓在甲○○脖子上要其好好配合，然後甲○下車
    將甲○○的機車鑰匙拔走，又用手銬把甲○○銬住，伊與甲○有
    對甲○○搜身，搜到10公克的愷他命，也有把甲○○的3支手機
    拿走，伊當時身上有錢，但買了之後就會沒錢，當時又想施
    用，就跟甲○想說用搶的等語（見偵卷第19頁反面至第20頁
    ）。證人甲○、丙○○上開證述情節，雖有部分細節處有不同
    ，但其等對於由證人甲○聯繫交易第三級毒品愷他命後與賣
    方相約見面，惟其等實則是欲行搶而無意購買，之後其等與
    被告見面並待被告上車後，有持器物靠近被告頸部、由證人
    丙○○對被告揮拳、由證人甲○下車拔取被告騎乘機車上之鑰
    匙、對被告上銬及搜身而搜得第三級毒品愷他命、有取走被
    告當時所持有之3支行動電話等情節所述，均相符一致。而
    本案被告於109年6月20日遭證人甲○、丙○○強盜後，最初報
    案時間為109年6月30日，其報案時僅指稱遭強盜行動電話1
    支、現金30,000元、機車鑰匙（見警卷第2頁），然而證人
    甲○、丙○○於109年7月1日警詢中，對於其等上述強盜所得物
    品卻均證稱包含行動電話3支、機車鑰匙、第三級毒品愷他
    命1包。本院審酌財產犯罪行為人倘若並未實際取得之物，
    無論基於一般人之生活經驗，或是犯罪嫌疑人為了避免供述
    與實情不符並令自己涉案情節更加重而遭到更不利法律上評
    價之基本人性，應無虛增其等財產犯罪所得之物之可能，但
    證人甲○、丙○○乃於警詢、偵訊中均證稱有對被告搶到第三
    級愷他命、手機3支與機車鑰匙1把，與被告最初報案稱遭搶
    財物僅有手機1支，且不包含第三級毒品愷他命相比，實屬
    較不利於其等自身，甚至被告嗣後於證人甲○、丙○○所涉強
    盜案件二審審理時作證稱遭搶之行動電話數量為3支（見本
    院卷二第125頁），與證人甲○、丙○○上述警詢、偵訊所稱搶
    得行動電話數量相符，是證人甲○、彭郁琦上開警詢、偵訊
    中證述對被告強盜所得之物包含第三級毒品愷他命，應屬可
    信。再者，佐以卷附本院109年度訴字第656號刑事判決，可
    知被告於109年6月17日起有使用微信帳號「嘉義大當鋪-營
    」刊登寓有販賣第三級毒品愷他命意思內容之廣告（見本院
    卷一第255頁），又被告於本院訊問、準備程序及審理中均
    自承其於與證人甲○、丙○○見面之前，有以微信「嘉義大當
    鋪-營」之暱稱就買賣第三級毒品愷他命之事與其等聯繫，
    顯見被告確實原本即有使用上開微信暱稱刊登販賣第三級毒
    品愷他命並從事販賣第三級毒品之情事，核與證人甲○、丙○
    ○證稱其等是透過證人甲○以微信與暱稱「嘉義大當鋪-營」
    之人聯繫洽談第三級毒品愷他命買賣之事後前往上開路口相
    契合。而被告於與證人甲○透過微信聯絡洽談買賣第三級毒
    品愷他命之事後，復騎乘機車前往上開路口見面，其應是有
    攜帶第三級毒品愷他命前往現場欲從事交易，亦足佐證證人
    甲○、丙○○先前於警詢、偵訊中指證當場對被告強盜所得之
    物包含第三級毒品愷他命乙節並非虛妄。
  ㈢被告雖然以前詞為辯，辯護人並以前開意旨為被告辯護，惟
    查：
    ⑴被告原於偵訊中陳稱：伊與甲○、丙○○不認識，伊沒有跟甲
      ○、丙○○相約，是伊騎車經過該處，其等將伊叫住，伊想
      說是不是認識的人在叫伊，所以伊回頭看到副駕駛座的人
      持槍對著伊並叫伊上車，駕駛座的人就下車拿手銬把伊銬
      住，然後將伊的手機、錢拿走云云（見偵卷第11頁正反面
      ）。是於本案經起訴後之本院訊問、準備程序、審理中才
      坦承其與證人甲○、丙○○見面之前，有使用微信「嘉義大
      當鋪-營」之暱稱與其等就買賣第三級毒品愷他命之事進
      行聯繫，而非如其原先所辯僅是偶遇之情節。且其於本院
      訊問中更自承其於警詢、偵訊中否認與證人甲○、丙○○相
      約見面是因為害怕而說謊（見本院卷一第164頁），足見
      被告就本案情節有避重就輕之情形。
    ⑵且一般民眾遭遇他人強盜財物，甚至於過程中遭拳腳相向
      、上銬，於脫身之後，通常均會在第一時間報案尋求協助
      ，並且如實將遭搶財物逐一說明。惟本案被告遭證人甲○
      、丙○○強盜之時間為109年6月20日上午，被告是於109年6
      月30日才報警處理接受調查（見警卷第2頁），又被告於
      最初報案時供稱遭搶之財物除了現金、機車鑰匙，僅另有
      行動電話1支，即使證人甲○、丙○○之後於109年7月1日警
      詢時供稱對被告強盜所得行動電話共3支，被告之後於109
      年7月20日警詢時仍稱遭強盜支行動電話只有1支，甚至於
      司法警察向被告告以證人甲○、丙○○陳稱搶得行動電話共
      有3支，被告仍舊堅稱只有1支行動電話遭搶、不知為何證
      人甲○、丙○○要陳稱搶到3支行動電話（見警卷第2至4頁）
      。亦即被告是在遭證人甲○、彭郁琦強盜後時隔10日才報
      警處理，已顯然違反常情。佐以被告於警詢中原先均堅持
      其遭證人甲○、丙○○強盜之手機只有1支紅色行動電話，並
      否認有遭強盜其他行動電話（見警卷第4頁），其後始陳
      稱遭強盜之行動電話有3支，除了紅色的行動電話是自己
      所有，其餘2支灰色行動電話均是上手所交付（見本院卷
      二第309至310頁），堪認被告當是就其有使用行動電話刊
      登寓有販賣第三級毒品之意之廣告或使用該等行動電話從
      事第三級毒品販賣等情節有所顧慮，因此於遭證人甲○、
      丙○○強盜後，具有懼於立刻報案之難言之隱，且縱使報案
      後，對於遭強盜財物之項目、數量亦有所隱瞞。則縱使被
      告之後就其與證人甲○、丙○○是相約見面，甚至是在見面
      之前曾以微信聯絡洽談買賣第三級毒品愷他命等情供認不
      諱，然其辯稱並未攜帶第三級毒品愷他命到現場，亦非無
      可能仍屬避重就輕之辯詞，而非可盡信。
    ⑶又依照證人甲○、丙○○於警詢、偵訊中證述情節，其等是由
      證人甲○透過微信與被告所使用之微信暱稱「嘉義大當鋪-
      營」聯絡交易第三級毒品愷他命並約定地點後，就前往嘉
      義市西區中興路、福全街口等候被告。是以，被告與證人
      甲○本即可透過微信進行聯絡，而倘若被告本已無任何毒
      品可供交易，其本可於與證人甲○聯絡過程中表示已無貨
      源，又或是聯繫之後、見面之前發現並無第三級毒品愷他
      命可持之前往交易，也可直接透過微信通知證人甲○即可
      ，焉需如此周折徒耗時間騎車前往上開路口，只為告知證
      人甲○並無毒品可供交易？故被告辯稱其並未攜帶第三級
      毒品愷他命前往現場，是要前去告之沒有毒品可交易之情
      節，顯非合理。
    ⑷至於證人甲○於本院審理中雖證稱：本案主謀是甲○○上手的
      朋友，也就是臉書上暱稱「羅成哲」之人拜託伊去搶「嘉
      義大當鋪」的毒品，「羅成哲」是刺青師，也是伊臉書的
      好友，「羅成哲」有打電話給伊並說「你那裡最近有沒有
      認識的蜂仔（指小蜜蜂），我要過去處理，報給我就好，
      你什麼都不用作」，表示其有跟某些機關合作，提供小蜜
      蜂或大蜜蜂，其請警察機關去攔截，然後攔截下來的東西
      可以跟警察五五分贓，這樣賺錢比較好過，這種事情伊也
      有聽其他朋友在流傳，伊對於「羅成哲」這種作法感到很
      不恥，「羅成哲」說「嘉義大當鋪」這個人是新鮮人、很
      好處理，盧了伊2天說要黑吃黑，伊最後妥協了，「羅成
      哲」還跟伊說要有所準備，意思是是準備槍，伊就跟「羅
      成哲」說有準備，但伊實際上並沒有準備，本案是「羅成
      哲」跟「嘉義大當鋪」聯絡的，伊也有跟丙○○說這些事，
      丙○○知道後也答應要參加，「羅成哲」是要伊把對方身上
      的東西搶下來然後平分，後來沒有搶到毒品，有搶到現金
      22,000元、手機3支，現金是在甲○○褲子口袋搜到的，伊
      後來跟丙○○各分到7,000元，跟「嘉義大當鋪」聯絡都是
      「羅成哲」負責的，約到案發地點也是「羅成哲」聯繫約
      到的，約滿久的、一直改地點，伊與丙○○有在那邊繞來繞
      去，之前伊說有搶到愷他命1包並不是事實，後來離開在
      車上，伊就有跟「羅成哲」回報，伊就有跟「羅成哲」說
      拿到22,000元，之後由丙○○以現金無摺存款5,000元給「
      羅成哲」，伊在被查獲之前有跟「羅成哲」聯絡，「羅成
      哲」說「嘉義大當鋪」打電話向其抱怨，伊不知道案件的
      複雜度，所以一開始才沒有把「羅成哲」講出來，伊沒有
      跟丙○○約定說如果被查到要怎樣陳述或是不能把「羅成哲
      」供出來，伊沒有在自己臺南高分院的案件中跟該案法官
      表示沒有搶到毒品云云（見本院卷一第370至389、392至3
      94、402至403頁）。亦即證人甲○於本院審理中證述屬較
      為有利於被告之情節，但證人甲○、丙○○先前於警詢、偵
      訊中均明確證稱其等於109年6月20日對被告強盜所得財物
      包含第三級毒品愷他命，而且亦均證稱是由證人甲○以微
      信與暱稱「嘉義大當鋪-營」之人聯絡，兼以證人甲○於本
      院審理中證稱其並未曾與證人丙○○商談如果遭查獲後要如
      何陳述，惟其等所述強盜情節均大致相符一致，又被告於
      本院訊問中也自承當時是由其以微信「嘉義大當鋪-營」
      之暱稱與證人甲○聯絡（見本院卷一第164頁），已難認證
      人甲○嗣於本院審理中證述上述強盜過程是「羅成哲」擔
      任主謀負責與聯繫微信暱稱「嘉義大當鋪-營」之人，且
      其與證人丙○○對被告強盜所得之物並無第三級毒品愷他命
      等情為可採。又證人甲○於其強盜案件二審審理中復稱被
      告遭其強盜當日身上現金為20,000元（見本院卷二第117
      頁），與其於本院審理中作證所稱強盜被告現金之金額已
      非一致，也與被告於證人甲○強盜案件二審審理中作證證
      稱遭強盜現金金額為30,000元（見本院卷二第124至125頁
      ）不符。且證人甲○、丙○○於其等涉嫌強盜案件上訴於臺
      灣高等法院臺南分院準備程序時均表示上訴理由為「我認
      為犯罪事實與刑期不成比例，原審判決太重。」或「我認
      為我做的事情與刑期不成比例，原審判決太重。」，或僅
      另主張並未持刀威脅被告，即令被告於該案件二審準備程
      序經當庭表示意見而稱遭搶之物品為3支行動電話、現金3
      0,000元，證人甲○、丙○○均未對於其等強盜所得之物包含
      第三級毒品愷他命之事予以否認（見本院卷二第101至103
      頁），而後於該案審判期日證人甲○始改稱被告身上並無
      毒品（見本院卷二第117頁），再於本院審理中為上述有
      利於被告之證述。亦即證人甲○、丙○○於其等所涉強盜案
      件警詢、偵訊、本院審理、二審準備程序期間始終未曾對
      於其等強盜所得之物包含第三級毒品愷他命有所爭執，佐
      以證人甲○於嗣後強盜案件二審審理中與本院審理時作證
      改口稱強盜所得現金僅有20,000元或22,000元，與並未強
      盜取得第三級毒品愷他命1包，非無可能是為圖減輕其強
      盜犯罪情節或刑責，以達到獲得量處較原審判決較輕刑度
      目的所為圖卸之詞，或是為圖被告脫免本案罪責所為迴護
      之詞。此由證人甲○於其所涉強盜案件二審準備程序期日
      另稱「我願意賠償告訴人甲○○三萬元，我希望不要加重告
      訴人的刑期，我否認拿槍，所以我才無意中說出告訴人賣
      毒品。」等語（見本院卷二第108頁）即可見一斑。況且
      證人甲○於本院審理中證稱透過「羅成哲」聯絡過程中多
      次更換見面地點多達3、4次之情（見本院卷一第403頁）
      倘若屬實，亦即其等相約見面過程並非十分順利，則假設
      若如被告所辯其並無任何第三級毒品愷他命可供持往現場
      交易，實難想像被告會如證人甲○在本院審理中證述情節
      一般，在見面之前已經周旋甚久並且遭遇數度變更見面地
      點之事後，仍僅為前往約定地點告知無毒品可供交易之事
      。故依前所述，在在均彰顯證人甲○於本院審理或其所涉
      強盜案件二審審判期日改稱之情節，顯有為圖換得較輕之
      刑或是迴護被告之目的而為虛偽陳述，難認可採。
二、是本案堪認被告是使用微信暱稱「嘉義大當鋪-營」張貼前
    述隱含有販賣第三級毒品愷他命意思之訊息後，因證人甲○
    、丙○○瀏覽上述訊息後欲取得第三級毒品愷他命，但因慮及
    其等經濟狀況見窘，故共同謀劃佯為購買第三級毒品愷他命
    ，實則下手行搶，由證人甲○使用微信與使用微信暱稱「嘉
    義大當鋪-營」之被告聯繫相約見面，被告因誤信證人甲○具
    有購買第三級毒品之真意，乃攜帶第三級毒品愷他命1包前
    往約定地點欲進行交易，而後即遭證人甲○、丙○○以前述手
    段行搶，被告攜帶到場之第三級毒品愷他命1包乃遭證人甲○
    、丙○○強盜得手。則被告是基於意圖營利，販賣第三級毒品
    之犯意，攜帶第三級毒品愷他命到場欲行交付，然與之聯繫
    接洽之證人甲○等人並無向被告購買第三級毒品，而與被告
    間形成買賣第三級毒品對合意思之合致，證人甲○、丙○○取
    得上述第三級毒品愷他命是以強盜之方式取得，並非經由被
    告與證人甲○、丙○○等人買賣交易之合意而交付，故被告所
    為僅成立毒品危害防制條例第4條第6項、第3項之販賣第三
    級毒品未遂罪。
三、綜上所述，被告之上開辯解或辯護人之主張均非可採，本案
    事證明確，被告上開犯行已堪認定，應予論科。至於辯護人
    雖另聲請傳喚丙○○到庭作證，但依前所述，證人丙○○經本院
    合法傳喚到庭作證，並無正當理由而未到庭，且囑警拘提未
    獲，已難認有何調查之可能，況本案業經本院認定如前，故
    本案待證事實已臻明確，證人丙○○亦已無再行調查之必要，
    附此敘明。
參、論罪科刑：
一、被告行為後，毒品危害防制條例第4條第3項，業於109年1月
    15日修正公布，並自同年7月15日施行生效。毒品危害防制
    條例第4條第3項原規定：「製造、運輸、販賣第三級毒品者
    ，處7年以上有期徒刑，得併科新臺幣700萬元以下罰金。」
    ，修正後則規定為：「製造、運輸、販賣第三級毒品者，處
    7年以上有期徒刑，得併科新臺幣1,000萬元以下罰金。」，
    經新舊法比較結果，修正後之規定並未較有利被告，依刑法
    第2條第1項前段規定，應適用被告行為時即修正前毒品危害
    防制條例第4條第3項之規定論處。
二、核被告所為，係犯修正前毒品危害防制條例第4條第6項、第
    3項之販賣第三級毒品未遂罪。至於持有待交易之第三級毒
    品愷他命之行為，難認純質淨重達20公克，並不構成犯罪，
    自無販賣之高度行為吸收持有行為之情形。被告雖著手於販
    賣第三級毒品之行為，然其交易對象是佯為購買毒品，但實
    際上欲下手行搶之人，亦即被告之交易對象實際上並無購入
    第三級毒品之真意，證人甲○、丙○○取得第三級毒品愷他命1
    包並非因與被告具有買賣交易之意思合致，並由被告所交付
    ，而是被告出於非自由意願之狀態下遭強盜而移轉持有，故
    被告販賣第三級毒品之行為並未達於既遂之程度，爰依刑法
    第25條第2項規定減輕其刑。
三、爰以行為人之責任為基礎，並審酌被告明知愷他命是毒品危
    害防制條例第2條第2項第3款所稱第三級毒品，不得非法販
    賣，竟意圖營利，基於販賣第三級毒品之犯意而為本案犯行
    ，所為並非可取，兼衡以被告犯後態度（即最初完全否認，
    其後則坦承是前有與他人洽談交易買賣第三級毒品之事而見
    面，但否認有攜帶第三級毒品到場）、本案犯罪情節（即被
    告雖然有販賣第三級毒品之犯意，然與之接洽者實際上並無
    購買之意，但是是具有強盜之意思而與被告見面，並對被告
    強盜取得第三級毒品愷他命，又其本案遭強盜之第三級毒品
    數量尚非甚鉅等），而被告於本案犯罪之前，未曾因其他刑
    事案件遭判處罪刑確定及執行，有臺灣高等法案被告前案紀
    錄表可參，素行尚可，暨其自陳智識程度、家庭生活狀況（
    見本院卷二第312頁）等一切情狀，量處如主文所示之刑。
肆、沒收與否之說明：
一、被告於本案原先用以待交付證人呂偉、丙○○之第三級毒品愷
    他命1包，固屬被告本案持以進行交付而為交易之物，且屬
    違禁物，然參酌證人甲○、丙○○警詢中均證稱強盜所得之第
    三級毒品愷他命1包已施用殆盡（見警卷第16、27頁），足
    認上開第三級毒品違禁物業已遭施用待進而全數滅失、不復
    存在，應無再予以宣告沒收或追徵價額之必要。
二、另被告於審理中供稱：伊於本院109年度訴字第656號案件內
    用以聯絡販賣毒品所用行動電話與本案聯絡交易之行動電話
    是同一支，伊在109年度訴字第656號案件販賣時間109年6月
    19日後，到本案發生中間並沒有遭警查獲過等語（見本院卷
    二第311頁）。參諸卷附本院109年度訴字第656號判決內認
    定該案扣案之行動電話為被告從事販賣第三級毒品所用之物
    （見本院卷一第255至261頁），足認該案扣案之行動電話即
    為被告本案用以與證人甲○聯繫交易第三級毒品所用之物。
    惟被告之該案業經判處罪刑確定，且該案亦就上開行動電話
    宣告沒收確定，並由臺灣嘉義地方檢察署於111年1月13日以
    111年度執沒字95號案件執行沒收，堪認該行動電話業經沒
    收而不復存在，應無再予以重複宣告沒收之必要。
據上論斷，應依刑事訴訟法第299條第1項前段，修正前毒品危害
防制條例第4條第3項、第6項，刑法第2條第1項前段、第25條第2
項，判決如主文。
本案經檢察官吳咨泓提起公訴，由檢察官林津鋒到庭執行職務。
中　　華　　民　　國　　111 　年　　 3　　月　　23　　日
                  刑事第五庭  審判長法　官  張志偉
                                    法  官  余珈瑢
                                    法  官  郭振杰
以上正本證明與原本無異。
如不服本判決應於收受判決後20日內向本院提出上訴書狀，並應
敘述具體理由；其未敘述上訴理由者，應於上訴期間屆滿後20日
內向本院補提理由書（均須按他造當事人之人數附繕本）「切勿
逕送上級法院」。
中　　華　　民　　國　　111 　年　　3 　　月　　23　　日
                                    書記官  張茗翔
附錄論罪科刑法條：修正前毒品危害防制條例第4條
製造、運輸、販賣第一級毒品者，處死刑或無期徒刑；處無期徒
刑者，得併科新臺幣二千萬元以下罰金。
製造、運輸、販賣第二級毒品者，處無期徒刑或七年以上有期徒
刑，得併科新臺幣一千萬元以下罰金。
製造、運輸、販賣第三級毒品者，處七年以上有期徒刑，得併科
新臺幣七百萬元以下罰金。
製造、運輸、販賣第四級毒品者，處五年以上十二年以下有期徒
刑，得併科新臺幣三百萬元以下罰金。
製造、運輸、販賣專供製造或施用毒品之器具者，處一年以上七
年以下有期徒刑，得併科新臺幣一百萬元以下罰金。
前五項之未遂犯罰之。